【裁判字號】    97,易,302
【裁判日期】    980331
【裁判案由】    侵占
【裁判全文】
臺灣臺東地方法院刑事判決              97年度易字第302 號
公  訴  人  臺灣臺東地方法院檢察署檢察官
被      告  王亞俐原名甲○○.
上列被告因侵占案件，經檢察官提起公訴（97年度偵字第1863號
），被告於準備程序中為有罪之陳述，本院合議庭裁定由受命法
官獨任以簡式審判程序進行審理，判決如下：
    主  文
王亞俐意圖為自己不法之所有，而侵占對於業務上所持有之物，
處有期徒刑陸月，如易科罰金，以新臺幣壹仟元折算壹日。緩刑
參年。
    犯罪事實
一、王亞俐（原名甲○○）原任職新光人壽保險股份有限公司（
    下稱新光公司）臺東駐區東昌收費處，擔任組長職務，任職
    期間自民國96年3 月19日至97年2 月5 日止，負責招攬保險
    、收取保險費及利息等相關事務，為從事業務之人，竟因積
    欠債務，即基於意圖為自己不法所有之接續犯意，自96年11
    月28日起至97年1 月9 日止，利用職務之便，接續將其向新
    光公司之保戶所收取應繳回新光公司之保費、利息等，總計
    新臺幣（下同）95,248元（詳附表）侵吞入己後，用以清償
    積欠他人之債務。嗣因債主至其任職地點討債，經新光公司
    清查後，訴請臺灣臺東地方法院檢察署檢察官偵查，而悉上
    情。
二、案經被害人新光公司代表人乙○○訴由臺灣臺東地方法院檢
    察署檢察官偵查起訴。
    理  由
壹、程序事項
    本件被告王亞俐所犯者非為死刑、無期徒刑、最輕本刑為3
    年以上有期徒刑之罪或高等法院管轄第一審案件，其於準備
    程序進行中，先就被訴事實為有罪之陳述，經法官告知其簡
    式審判程序之旨，並聽取公訴人、被告之意見後，本院爰依
    刑事訴訟法第273 條之1 第1 項之規定，裁定由受命法官獨
    任以簡式審判程序進行審理。
貳、實體事項
一、上開犯罪事實業據被告王亞俐坦誠不諱，核與告訴人新光公
    司代表人乙○○指訴之情節相符，並有新光公司所製作之被
    告挪用明細表（總計金額為95,248元）1 紙及新光公司保戶
    聲明書8 紙等在卷可稽，足認被告之自白與事實相符，應可
    採信。本案事證明確，被告犯行堪可認定，應依法論科。
二、按業務侵占罪之成立，以因執行業務而持有他人之物為前提
    ，被告王亞俐於本件案發時，係於新光公司擔任組長職務，
    負責收取保險費及利息，並應將款項繳回新光公司，是以所
    收得之保險費及利息等，均為被告基於業務上關係所持有之
    物，被告既將該物用以清償自己債務，顯係將原持有之意思
    ，變更為所有之意思，是核被告所為，係犯刑法第336 條第
    2 項之業務侵占罪。被告前後數次侵占犯行，係於密切接近
    之時、地，以相同之方法為之，且係侵害同一之法益，各行
    為之獨立性極為薄弱，依一般社會健全觀念，在時間差距上
    ，難以強行分開，在刑法評價上，以視為數個舉動之接續施
    行，合為包括之一行為予以評價，較為合理，應屬接續犯，
    而為包括之一罪（最高法院86年臺上字第3295號判例參照）
    。爰審酌被告為清償己身債務，竟以侵占公司財產為之，法
    治觀念已有偏差；惟考量被告係因債主逼債甚急，才鋌而走
    險；並慮及其侵占之金額非鉅，犯後亦坦承犯行，深表悔意
    ，並已完全賠償新光公司損失，新光公司告訴代理人亦當庭
    表明不再追究等情（本院98年3 月18日審判筆錄可佐）；暨
    其智識程度、家庭及經濟狀況、犯罪之方法、與被害人之關
    係等一切情狀，量處如主文所示之刑，併諭知易科罰金之折
    算標準，以資懲儆。
三、又被告前未曾因故意犯罪受有期徒刑以上刑之宣告，有臺灣
    高等法院被告前案紀錄表1 份在卷可參，本次僅因一時失慮
    ，致罹刑典，犯後已完全賠償被害人所受損害而表悛悔，經
    此科刑教訓，當知所警惕，而無再犯之虞，本院因認被告所
    受刑之宣告，以暫不執行為適當，爰依刑法第74條第1 項第
    1 款規定，併宣告緩刑3 年，用啟自新，以勵來茲。
據上論斷，應依刑事訴訟法第273 條之1 第1 項、第299 條第1
項前段，刑法第336 條第2 項、第41條第1 項前段，第74條第1
項第1 款，刑法施行法第1 條之1 ，判決如主文。
本案經檢察官丙○○到庭執行職務
中    華    民    國    98    年    3     月    31    日
                  刑事第四庭    法  官  李俊彬
以上正本證明與原本無異。
如不服本判決應於收受送達後10日內向本院提出上訴書狀，並應
敘述具體理由；其未敘述上訴理由者，應於上訴期間屆滿後20日
內向本院補提理由書（均須按他造當事人之人數附繕本）。「切
勿逕送上級法院」。告訴人或被害人對於本判決如有不服，請書
具不服之理由狀，請求檢察官上訴者，其上訴期間之計算係以檢
察官收受判決正本之日期為準。
                                書記官  陳昭穎
中    華    民    國    98    年    3     月    31    日
附錄論罪法條
中華民國刑法第336 條第2 項
對於業務上所持有之物，犯前條第 1 項之罪者，處 6 月以上
5 年以下有期徒刑，得併科 3 千元以下罰金。
附表
  ┌───┬───────┬────┬─────────┐
  │ 編號 │    日期      │保戶姓名│金額（單位：元）  │
  ├───┼───────┼────┼─────────┤
  │  1   │ 96年11月28日 │ 陳清波 │16,392（利息）    │
  ├───┼───────┼────┼─────────┤
  │  2   │ 96年12月9 日 │ 潘惠真 │13,100（保費）    │
  ├───┼───────┼────┼─────────┤
  │  3   │ 96年12月9 日 │ 潘惠真 │ 3,455（利息）    │
  ├───┼───────┼────┼─────────┤
  │  4   │ 96年12月9 日 │ 蔡平貴 │ 1,200（附約保費）│
  ├───┼───────┼────┼─────────┤
  │  5   │ 96年12月9 日 │ 蔡平貴 │ 5,771（保費）    │
  ├───┼───────┼────┼─────────┤
  │  6   │ 96年12月10日 │ 陳燕齡 │ 4,331（保費）    │
  ├───┼───────┼────┼─────────┤
  │  7   │ 96年12月12日 │ 趙愛美 │ 1,701（保費）    │
  ├───┼───────┼────┼─────────┤
  │  8   │ 96年12月12日 │ 趙愛美 │   310（保費）    │
  ├───┼───────┼────┼─────────┤
  │  9   │ 96年12月12日 │ 趙愛美 │   300（保費）    │
  ├───┼───────┼────┼─────────┤
  │  10  │ 96年12月12日 │ 趙愛美 │ 1,661（保費）    │
  ├───┼───────┼────┼─────────┤
  │  11  │ 96年12月12日 │ 陳亦威 │   782（利息）    │
  ├───┼───────┼────┼─────────┤
  │      │ 96年12月12日 │ 陳亦威 │   391（利息）    │
  ├───┼───────┼────┼─────────┤
  │  12  │ 97年1 月9 日 │ 蘇秀蓮 │ 6,898（保費）    │
  ├───┼───────┼────┼─────────┤
  │  13  │ 97年1 月9 日 │ 蘇秀蓮 │ 7,352（保費）    │
  ├───┼───────┼────┼─────────┤
  │  14  │ 97年1 月9 日 │ 蘇秀蓮 │ 3,860（保費）    │
  ├───┼───────┼────┼─────────┤
  │  15  │ 97年1 月9 日 │ 蘇秀蓮 │ 1,789（保費）    │
  ├───┼───────┼────┼─────────┤
  │  16  │ 97年1 月9 日 │ 潘慧敏 │ 2,465（保費）    │
  ├───┼───────┼────┼─────────┤
  │  17  │ 97年1 月9 日 │ 潘慧敏 │23,490（保費）    │
  ├───┴───────┼────┼─────────┤
  │                      │        │總計：95,248      │
  └───────────┴────┴─────────┘


司法院資訊處製作；財團法人民間司法改革基金會備份。
